【裁判字號】    91,訴,684
【裁判日期】    920819
【裁判案由】    違反毒品危害防制條例
【裁判全文】
臺灣屏東地方法院刑事判決                          九十一年度訴字第六八四號
    公  訴  人  臺灣屏東地方法院檢察署檢察官
    被      告  丁○○
    選任辯護人  陳慧錚
                許乃丹
                張清雄
右列被告因違反毒品危害防制條例案件，經檢察官提起公訴（九十一年度偵字第三九
二九、四七六二號），本院判決如左：
    主  文
丁○○連續轉讓第一級毒品，累犯，處有期徒刑壹年陸月。
被訴販賣第二級毒品部分無罪。
    事  實
一、丁○○前於民國八十五、八十六年間，因違反麻醉藥品管理條例、肅清煙毒條例
    案件，經法院判處有期徒刑四月、一年六月確定，接續執行於八十八年九月二十
    三日執行完畢，仍不知悔改，於八十九年十月間某日，向乙○○（另行審結）以
    新台幣（下同）二十餘萬元之代價，購得第一級毒品海洛因一台兩、第二級毒品
    安非他命二台兩，乙○○則將上述毒品以包裏快遞寄達屏東縣內埔鄉某民營快遞
    公司，再由丁○○前往領取。丁○○除供己施用外（施用海洛因、安非他命部分
    送戒治期滿後已為不起訴處分確定），其明知海洛因係列管之第一級毒品，不得
    轉讓，竟於八十九年十月間某日，基於轉讓第一級毒品海洛因之概括犯意，在其
    位於屏東縣萬丹鄉田厝村田厝十八之五五號居處，多次免費提供海洛因予其在獄
    中認識之朋友「小惠」，前後共約五、六次，每次少許（約一次施用量），及於
    同年十一月十五日在上址以成本價一千元提供海洛因予其夫之友人戊○○一次。
    嗣於同年十一月十七日上午十一時許，為警於上址查獲，並扣得其所有供施用之
    海洛因二十八包（合計淨重二三‧一二公克，包裝重九‧四九公克）、挑海洛因
    吸管三支、注射針筒四支（二支已使用過）。
二、案經台灣屏東地方法院檢察署檢察官自動檢舉偵查起訴。
    理  由
壹、有罪部分
一、訊據被告丁○○對有於上述時地，向同案被告乙○○購買海洛因及安非他命，並
    多次轉讓海洛因予小惠、戊○○二人施用之事實坦承不諱，核與證人戊○○於警
    訊證述情節大致相符。被告對如何轉讓海洛因予小惠，供述至為詳細，其對小惠
    之來歷亦指述至明，參以其擁有扣案海洛因及曾轉讓海洛因予戊○○等情以觀，
    堪認其自承多次轉讓海洛因予小惠等情，應符合事實。此外，並有被告聯信商銀
    存款交易往來明細、轉帳匯款至頭城郵局乙○○帳戶等資料在卷可稽，及被告所
    有供其施用之海洛因二十八小包（合計淨重二三‧一二公克，包裝重九‧四九公
    克）、挑海洛因吸管三支、注射針筒四支（二支已使用過）等扣案可資佐證。本
    件事證明確，其轉讓海洛因之犯行，應可認定。
二、按海洛因係毒品危害防制條例第二條第二項第一款所規定之第一級毒品。被告明
    知第一級毒品不得非法轉讓，為幫助朋友解癮，在無對價或僅收取成本金額之情
    形下，將海洛因轉讓予小惠、戊○○之行為，係犯毒品危害防制條例第八條第一
    項之轉讓第一級毒品罪，公訴人雖認被告於八十九年十一月十五日提供海洛因予
    戊○○施用之事實，係違反毒品危害防制條例第四條第一項之販賣第一級毒品罪
    ，然查，販賣毒品罪之成立，以有營利目的始足當之，被告於警訊即自承：「朋
    友毒癮發作時會來跟我要，因為毒品很貴且我毒癮很大，不能平白送人總要拿回
    本錢，我沒有賣給任何人」等語（偵卷第四五頁），復於偵訊及本院審理時供稱
：「不知戊○○拿多少海洛因，是他自己取用，詳細份量我不清楚」等詞（偵卷
    第六六頁、本院卷第六一頁），倘被告確有販賣一事，豈有不計較他人取用毒品
    之份量以核算價格之理？而本院又查無其他事證可認被告有何賺取差價獲利情事
    ，故公訴人上述所指，即有未洽，惟起訴之基本社會事實相同，爰依法變更起訴
    法條。至公訴人認為：被告於八十九年十一月十七日下午四時許，在其居處擬售
    予戊○○海洛因時，經警當場查獲一節，惟查，被告早於當日上午十一時許即為
    警查獲並帶往警局製作筆錄，此有警訊筆錄在卷可參，顯見公訴人上開所指即有
    誤會，戊○○應係毒癮發作至被告居處索取海洛因解癮時，單獨為警查獲，尚難
    以此認被告有何轉讓或販賣海洛因犯行，併此敘明。被告持有海洛因，並進而轉
    讓之，其持有之低度行為為轉讓之高度行為吸收，不另論罪。被告先後多次犯行
    ，時間緊接，所犯係犯罪構成要件相同之罪，顯係基於概括犯意為之，為連續犯
    ，應依刑法第五十六條之規定，以一罪論，並加重其刑。被告前於八十五、八十
    六年間，因違反麻醉藥品管理條例、肅清煙毒條例案件，經法院判處有期徒刑四
    月、一年六月確定，接續執行於八十八年九月二十三日執行完畢，有台灣高等法
    院被告全國前案紀錄表在卷可憑，其於執行完畢後五年以內再犯有期徒刑以上之
    罪，為累犯，應依刑法第四十七條之規定加重其刑，並遞加重其刑。爰審酌被告
    之素行（見前科表）、轉讓毒品之次數、數量，無視政府宣導反毒之禁令，危害
    社會風氣並損及他人身心健康，及其犯後坦承犯行，態度尚可等一切情狀，量處
    如主文所示之刑。
三、扣案第一級毒品海洛因二十八小包（合計淨重二三‧一二公克，包裝重九‧四九
    公克）、挑海洛因吸管三支、注射針筒四支（二支已使用過），係被告所有供施
    用海洛因之物，與本件轉讓海洛因犯行無關；查扣之安非他命十九小包（合計毛
    重四二公克）、簡易吸食工具一組、行動電話三支、呼叫器二個，雖為被告所有
    ，但與轉讓海洛因無涉，均不為沒收之諭知。至扣案研磨機一台、電子秤一座、
    夾鍊袋一大包，固在被告上述居處查獲，然上開處所係被告與丙○○同居之處，
    並非其一人居住，被告供稱係丙○○所有，而丙○○亦有多次毒品前科，有卷附
    台灣高等法院被告全國前案紀錄表一份可按，是被告所供尚屬合理，本院亦查無
    其他證據可認係被告所有供轉讓所用；另扣案現金七萬元之來源，被告雖在看守
    所擬寄予其妹之書信中記載「三萬元是妳借給我的，四萬元是大姊借給我的，用
    途是要牽我老公的車回來」等詞，然被告已於本院審理時供稱該七萬元是其夫甲○○以婆婆毛潘連肌名義跟會所得，並有會單一紙在卷可憑，尚乏證據可證該七
    萬元為犯罪所得，亦均不為沒收之宣告。
貳、無罪部分
一、公訴意旨另以：被告丁○○於八十九年十月間某日，向乙○○以二十餘萬元購得
    第一級毒品海洛因一台兩、第二級毒品安非他命二台兩，乙○○則將上述毒品以
    包裏快遞寄達屏東縣內埔鄉某民營快遞公司，再由被告丁○○前往領取。被告丁○○領取後，乃將安非他命售予不知其名之人，從中賺取差價獲利，因認其涉有
    毒品危害防制條例第四條第二項之販賣第二級毒品安非他命罪嫌。
二、按犯罪事實應依證據認定之，無證據不得推定其犯罪事實，不能證明被告犯罪者
    ，應諭知無罪之判決，刑事訴訟法第一百五十四條、第三百零一條第一項分別定
    有明文。又犯罪事實之認定，應憑真實之證據，倘證據是否真實尚欠明確，自難
    以擬制推測之方法，為其判斷之基礎。且認定犯罪事實之證據係指足以認定被告
    確有犯罪行為之積極證據資料而言，該項證據自須適合於被告犯罪事實之認定，
    始得採為斷罪資料。故刑事訴訟上之證明資料，無論其為直接或間接證據，均須
    達於通常一般人均不致有所懷疑，而得確信其為真實之程度，始得據為有罪之認
    定，若關於被告是否犯罪之證明未能達此程度，而有合理懷疑之存在，致使無從
    形成有罪之確信，根據罪證有疑，利於被告之證據法則，即不得據為不利被告之
    認定（最高法院五十三年臺上字第六五六號、二十九年上字第三一０五號、七十
    六年度臺上字第四九八六號及三十二年上字第六七號判例參照）。
三、本件公訴人認被告丁○○涉犯連續販賣第二級毒品之罪嫌，係以扣案安非他命、
    電子秤、夾鍊袋、現金七萬元等物及被告聯信商銀存款交易往來明細、轉帳匯款
    至頭城郵局乙○○帳戶等資料為主要論據。訊據被告堅決否認有何販賣安非他命
    犯行，辯稱：「安非他命是我自己吸食的，沒有販賣」等語。
四、經查，本件遍查全卷並無任何人證可以證明被告有何販賣安非他命情事，且被告
    有施用安非他命之惡習，有卷附台灣高等法院被告全國前案紀錄表、不起訴處分
    書各一份可參，其持有安非他命、簡易吸食工具等物乃屬必然。又扣案電子秤一
    座、夾鍊袋一大包，尚乏證據可認係被告所有，扣案現金七萬元之來源，亦非犯
    罪所得，均如上述，自難以此等扣案之物即認被告有何販賣安非他命情事。另被
    告聯信商銀存款交易往來明細、轉帳匯款至頭城郵局乙○○帳戶等資料僅能證明
    被告匯款十五萬元予同案被告乙○○購買海洛因及安非他命，亦難以此推論被告
    購入安非他命即有販賣之犯行。綜上所述，公訴人所舉證據不足以證明被告有販
    賣第二級毒品安非他命之犯行，此外，本院復查無其他積極證據足證被告確有公
    訴人所指前述犯行，本件不能證明被告販毒，依法應諭知無罪之判決。
據上論斷，應依刑事訴訟法第二百九十九條第一項前段、第三百條、第三百零一條第
一項，毒品危害防制條例第八條第一項，刑法第十一條前段、第五十六條，第四十七
條，判決如主文。
本案經檢察官莊啟勝到庭執行職務
中      華      民      國      九十二      年     八     月    十九    日
                                      臺灣屏東地方法院刑事第二庭
                                          審判長法  官  黃國永
                                                法  官  林昌義
                                                法  官  翁世容
右正本證明與原本無異。
如不服本判決應於收受本判決送達後十日內向本院提出上訴書狀，其未敘述上訴理由
者，並得於提起上訴後十日內向本院補提理由書狀（均須按他造當事人之人數附繕本
 ）「切勿逕送上級法院」
                                          書記官   王秋淑
中      華      民      國      九十二      年      八    月    二十    日
附錄：
毒品危害防制條例第八條第一項
轉讓第一級毒品者，處一年以上七年以下有期徒刑，得併科新台幣一百萬元以下罰金
。


司法院資訊處製作；財團法人民間司法改革基金會備份。
